【裁判字號】    98,交聲,257
【裁判日期】    981026
【裁判案由】    違反道路交通管理處罰條例聲明異議
【裁判全文】
臺灣基隆地方法院交通事件裁定         98年度交聲字第257號
原處分機關  交通部公路總局臺北區監理所基隆監理站
異  議  人
即受處分人  乙○○
            國民
上列異議人即受處分人因違反道路交通管理處罰條例案件，對於
交通部公路總局臺北區監理所基隆監理站於民國98年7 月21日所
為之處分（原處分案號：基監字第裁42－RB0000000 號），聲明
異議，本院裁定如下：
    主  文
原處分撤銷。
乙○○不罰。
    理  由
一、原處分意旨略以：異議人即受處分人（下稱異議人）於民國
    98年5 月13日下午5 時50分許，駕駛車牌號碼9862－MT號自
    用小貨車，行經基隆市○○街200 號前，因有「汽車駕駛人
    駕駛汽車肇事致人受傷而逃逸」之違規行為，經基隆市警察
    局第二分局八斗子派出所執行勤務之警員，以其違反道路交
    通管理處罰條例第62條第4 項規定，開單舉發，嗣異議人於
    期限內到案陳述，原處分機關仍認異議人有上開違規行為，
    而於98年7 月21日，依道路交通管理處罰條例第62條第4 項
    規定，以基監字第裁42－RB0000000 號違反道路交通管理事
    件裁決書，裁處異議人罰鍰新臺幣（下同）6000元，並吊銷
    駕駛執照，1 年內禁考等語。
二、異議意旨略以：伊於98年5 月13日下午5 時50分，確實有駕
    駛車牌號碼9862－MT號自用小貨車，行經基隆市○○街 200
    號前下坡路段，前揭貨車係伊當時任職之川鈜金屬有限公司
    （下稱川鈜公司）所有，伊當天開車出去是去幫客戶安裝鐵
    捲門，裝完要返回公司，伊印象中行經上開路段時，曾因對
    向駛來1 臺大型遊覽車，伊有稍微向右閃1 下，但並不覺得
    有發生任何擦撞，故仍繼續向前行駛，伊對那2 臺機車沒有
    印象，亦不知有肇事，更無肇事逃逸之意圖，為此聲明異議
    ，請求撤銷原處分等語。
三、按道路交通管處罰條例第62條第4 項、第67條第3 項規定：
    「前項駕駛人肇事致人受傷而逃逸者，吊銷其駕駛執照」、
    「汽車駕駛人，曾依本條例其他各條規定吊銷駕駛執照者，
    1 年內不得考領駕駛執照」。所謂「逃逸」係指行為人主觀
    上對其駕駛動力交通工具肇事致人死傷有所認識，客觀上並
    有擅自離開肇事現場之行為而言（最高法院95年度臺上第70
    74號判決意旨參照）。次按法院受理交通事件，準用刑事訴
    訟法之規定，道路交通管理處罰條例第89條前段定有明文。
    而「認定犯罪事實所憑之證據，雖不以直接證據為限，間接
    證據亦包括在內，然而無論直接證據或間接證據，其為訴訟
    上之證明，須於通常一般之人均不致有所懷疑，而得確信其
    為真實之程度者，始得據為有罪之認定，倘其證明尚未達到
    此一程度，而有合理之懷疑存在而無從使事實審法院得有罪
    之確信時，即應由法院為諭知被告無罪之判決」（最高法院
    76年臺上字第4986號判例意旨參照），法院審理違反道路交
    通管理處罰條例聲明異議案件時，亦應有其適用。易言之，
    法院應憑證據認定異議人即受處分人之違規事實，如仍有合
    理懷疑存在時，即應從有利於受處分人之認定。
四、經查：
  (一)異議人於98年5 月13日下午5 時50分許，駕駛車牌號碼9862
    －MT號自用小貨車，沿基隆市○○區○○街往北寧路方向行
    駛，行經基隆市○○街200 號前下坡路段，斯時同向前方有
    2 臺機車亦在行駛中（2 臺機車係1 前1 後），其中1 臺（
    下稱甲車）係由趙傳睿騎乘車牌號碼M6E－929號重型機車後
    座搭載曾玫勳，另1 臺（下稱乙車）係由唐巧陵騎乘車牌號
    碼266－EFD號重型機車後座搭載張瓊分，異議人駕駛前開小
    貨車超車時，先撞及甲車乘客曾玫勳之左膝蓋，致曾玫勳受
    有左膝深部撕裂傷之傷害，再撞及乙車乘客張瓊分之左手肘
    ，致乙車重心不穩，人車倒地，唐巧陵因而受有左肘、左膝
    、左踝及左足多處擦鈍傷、左腕扭傷之傷害，張瓊分則受有
    左肘撕裂傷30.50.5 公分、左足、左膝、左肘多處擦鈍
    傷之傷害，惟異議人並未停車仍繼續往前行駛離開現場等事
    實，業據證人曾玫勳、唐巧陵、張瓊分於警詢時證述綦詳，
    並有道路交通事故現場圖、道路交通事故調查報告表(一)、(二)
    、三軍總醫院附設基隆民眾診療服務處診斷證明書3 紙、道
    路交通事故照片10張、前揭貨車照片3 張在卷可稽；證人即
    基隆市警察局第二分局八斗子派出所到場處理警員甲○○並
    到庭證稱：伊接到勤務中心通知有車禍，抵達車禍現場時，
    有3 名女子受傷，就叫救護車先送她們至醫院，再通知交通
    隊過來，伊有問受傷女子唐巧陵為何沒有保持現場，她回答
    說撞到她們的小貨車已經逃離，唐巧陵沒有說到車號，只說
    是藍色的貨車撞到她們。伊回派出所調新豐街303 巷的監視
    器，距離肇事地點約有1、2百公尺，畫面中可以看出兩部機
    車在前面、小貨車在後面，貨車的車號看不出來，且沒有拍
    到貨車擦撞兩臺機車的過程，後來又調新豐街北寧路口的監
    視器，看到貨車後4 碼，但前2 碼仍看不清楚，伊用電腦查
    車號，才查出是川鈜公司所有，伊再去問該公司，公司說那
    段時間是異議人在開車，後來有請被害人來指認車輛，經被
    害人指認無誤等語，是異議人確有於上開時、地駕駛前揭貨
    車肇事致人受傷，且未下車查看即駛離現場等事實，應堪認
    定。
  (二)異議人雖不否認有於上開時間駕駛前揭貨車行經上開路段之
    事實，惟辯稱其不知有撞到人等語，而依前開證據則可推知
    異議人確有於上開時、地駕駛前揭貨車肇事致人受傷後未下
    車查看即離去之客觀事實，是本件爭執重點顯在由卷附證據
    得否認定異議人主觀上對其駕駛動力交通工具肇事致人受傷
    之情形有所認識。細觀證人曾玫勳、唐巧陵、張瓊分及甲○
    ○之證述內容可知，異議人駕駛之前揭貨車係先撞及曾玫勳
    之左膝蓋、再撞及張瓊分之左手肘，均僅接觸人之身體，並
    未直接碰觸機車本體，復無輾壓機車致貨車車身可能明顯震
    動之情形；證人曾玫勳、唐巧陵、張瓊分之傷勢亦均係皮肉
    傷，足徵當時擦撞之力道及發出之聲響應屬輕微，客觀上尚
    難使異議人察覺；復觀卷附照片內容，前揭貨車車身並無明
    顯擦痕，2 臺機車車身亦無嚴重破損痕跡，僅乙車有疑似因
    重心不穩倒地所造成之擦刮痕；證人甲○○並證稱：拍攝貨
    車照片時，沒有看到可疑擦痕，4 位機車騎士及後座被載之
    乘客亦僅提及小貨車車速很快，沒有提到撞到她們後有加速
    或減速之情形等語，則異議人並無於碰撞後加速駛離之情狀
    ，僅依原車速繼續駛回川鈜公司，此與一般肇事逃逸者為避
    免遭查緝而加速駛離現場之常情亦有不符。基上各節，足徵
    異議人主觀上應無明知肇事致人受傷而仍逃逸之故意甚明，
    是以異議人所辯未察覺有撞到人等語，尚非無稽，應屬可採
    。
  (三)綜上所述，本件既無充分證據足資顯示異議人有肇事「逃逸
    」之故意，即應作有利於異議人之認定，認其所為上開辯解
    可採，原處分機關未予詳查上情，徒憑原舉發機關之舉發，
    遽對異議人為前開裁決，難認為允當。是本件聲明異議為有
    理由，應由本院將原處分撤銷，改諭知異議人不罰，以昭審
    慎。
據上論斷，應依道路交通案件處理辦法第20條前段，裁定如主文
。
中    華    民    國    98    年    10    月    26    日
                  交通法庭法  官  張婷妮
以上正本證明與原本無異。
對於本件裁定如有不服，應於收受送達後5日內，向本院提出抗
告書狀，敘述抗告之理由，抗告於臺灣高等法院。
中    華    民    國    98    年    10    月    26    日
                          書記官  簡羽勤


司法院資訊處製作；財團法人民間司法改革基金會備份。
